【裁判字號】    98,上訴,2145
【裁判日期】    981110
【裁判案由】    毒品危害防制條例
【裁判全文】
臺灣高等法院臺中分院刑事判決        98年度上訴字第2145號
上  訴  人
即  被  告  甲○○
                    現另案於臺灣臺中監獄臺中分監
選任辯護人  廖志祥律師
上列上訴人因毒品危害防制條例案件，不服臺灣臺中地方法院98
年度訴字第2356號中華民國98年 8月31日第一審判決（起訴案號
：臺灣臺中地方法院檢察署98年度偵字第 15636號），提起上訴
，本院判決如下：
    主  文
原判決撤銷。
甲○○犯如附表各編號所示之販賣第一級毒品罪，均累犯，各處
如附表同編號所示之刑（含主刑及從刑）；應執行有期徒刑拾壹
年貳月。未扣案之如附表所示販賣毒品所得合計新臺幣仟伍佰
元，均沒收，如全部或一部不能沒收時，以其財產抵償之；未扣
案之行動電話壹支（含門號0000000000號 SIM卡壹枚），沒收，
如全部或一部不能沒收時，追徵其價額或以其財產抵償之。
    事  實
一、甲○○前於民國90年間因違反槍砲彈藥刀械管制條例、毒品
    危害防制條例等案件，經臺灣臺中地方法院分別判處有期徒
    刑1年、10月、8月確定，嗣經定應執行刑為有期徒刑2年4月
    ；又於91年間因毒品危害防制條例案件，經臺灣臺中地方法
    院分別判處有期徒刑6月、6月確定，嗣經定應執行刑為有期
    徒刑11月，經接續執行後，於93年 8月13日縮短刑期假釋付
    保護管束，於94年10月 9日期滿未經撤銷，以執行完畢論。
    詎其猶不知悔改，明知海洛因係毒品危害防制條例第2條第2
    項第 1款列管之第一級毒品，不得持有、販賣，竟意圖以每
    包新臺幣（下同）500 元之價格購入海洛因毒品加以減量留
    供己用後，再將剩餘之海洛因毒品以每包原價 500元轉售之
    方式營利，各基於販賣第一級毒品海洛因之犯意，於如附表
    各編號所示交易時間、交易地點，分別以如附表各該編號所
    示交易方式，先後販賣第一級毒品海洛因予林志成施用（各
    次販賣交易詳情均見附表所載），嗣為警循線查獲上情。
二、案經臺灣臺中地方法院檢察署檢察官自動檢舉偵查起訴。
    理  由
壹、程序方面(證據能力之說明)：
    按被告以外之人於審判外之言詞或書面陳述，除法律有規定
    者外，不得作為證據；又被告以外之人於審判外之陳述，雖
    不符合刑事訴訟法第159條之1至第159條之4之規定，但經當
    事人於審判程序同意作為證據，法院審酌該言詞陳述或書面
    陳述作成時之情況，認為適當者，亦得為證據。當事人、代
    理人或辯護人於法院調查證據時，知有同法第159條第1項不
    得為證據之情形，而未於言詞辯論終結前聲明異議者，視為
    有前項之同意，同法第159條第1項、第159條之5定有明文。
    查本案檢察官、被告甲○○及其選任辯護人對於本院下列所
    引用各項證據之證據能力，於言詞辯論終結前，均無何異議
    ，本院審酌該等證據作成時之情況，並無不法取證情事，作
    為證據，應無不當，依前開說明，該等人證、書證，均有其
    證據能力，自均得為證據。
貳、實體方面：
一、訊據被告甲○○對於上揭犯罪事實，均坦承不諱；核與證人
    林志成於偵查中證述 (見偵卷第5頁、第14頁、第47頁)之情
    節相符；並有行動電話號碼0000000000號於98年3月1日中午
    12時22分許、同年3月2日中午12時22分許、同年3月4日下午
    2時38分許、同年3月5日中午12時44分許、同年3月6日上午9
    時29分許、同年3月8日上午9時52分許、同年3月 9日上午11
    時22分許之雙向通聯紀錄各1份在卷可按 (見偵卷17-41頁)
    ，足認被告之自白與事實相符，堪以採信。又參以近年來毒
    品之濫用，危害國民健康與社會安定日益嚴重，治安機關對
    於販賣毒品之犯罪行為，無不嚴加查緝，各傳播媒體對於政
    府大力掃毒之決心亦再三報導，已使毒品不易取得且物稀價
    昂，苟被告與共犯於買賣之過程中無利可圖，縱屬至愚，亦
    無甘冒被取締移送法辦判處重刑之危險而平白從事海洛因買
    賣之理，是其販入之價格必較其出售之價格為低，而有從中
    賺取買賣價差牟利之意圖，應屬合理認定，而本案被告於原
    審準備程序中已供稱：「我也是以將買來的每包海洛因從中
    拿取少許供自己施用後，再以每包五百元的（原）代價轉賣
    給林志成牟利」等語，是被告確有營利販賣第一級毒品之意
    圖，應堪認定。綜上，本件事證明確，被告上開販賣第一級
    毒品之犯行，均堪以認定，應予依法論科。
二、最高法院九十五年五月廿三日刑事庭第八次會議決議，關於
    法律變更之比較適用原則，於比較時應就罪刑有關之共犯、
    未遂犯、想像競合犯、牽連犯、連續犯、結合犯，以及累犯
    加重、自首減輕暨其他法定加減原因（如身分加減）與加減
    比例等一切情形，本於統一性及整體性原則，綜其全部罪刑
    之結果而為比較。本件被告行為後，毒品危害防制條例第 4
    條、第17條業已修正，並於98年 5月20日公布，同年月22日
    施行（按法規之制定與法規之修正，如有特定生效日之必要
    者，依中央法規標準法第14條或第20條第 2項準用第14條之
    規定，應分別特定其施行日期。法規制定或前次修正基於特
    殊因素所特定之施行日期，並不適用於日後修正或再次修正
    之條文。又法律之制定或修正，若未明定施行日期者，中央
    法規標準法雖未規定應自何時生效，然法律既經制定或修正
    並經總統公布，自應依一般原則，自公布日起算至第三日發
    生效力。至於92年7月9日修正公布之毒品危害防制條例第36
    條規定：「本條例自公布後六個月施行。」其立法理由係謂
    ：「(一)依修正草案第二條第三項規定，法務部需會同衛生署
    成立審議委員會每三個月定期檢討調整毒品之分級及品項，
    而本次新增第四級毒品，有需要在新法施行前先經該審議會
    檢討後再調整公布，爰預留六個月緩衝期，以利處理。(二)依
    本條例新修正之規定，有必要再訂定相關子法及修正相關法
    規，以配合本條例之施行，故亦有需要預留適當緩衝期，以
    利訂頒相關子法及相關法規之配合修正」。故該條規定，顯
    係因應該次修正之需，始預留適當之緩衝期。與本次之修正
    並未定有施行日期之特別規定，且亦未明示係基於何特殊因
    素而修正，自並不能適用92年7月9日修正公布之毒品危害防
    制條例第36條自公布後 6個月施行之規定。），是被告犯後
    法律已有變更，修正前毒品危害防制條例第4條第1項之規定
    為：「製造、運輸、販賣第一級毒品者，處死刑或無期徒刑
    ；處無期徒刑者，得併科新臺幣 1千萬元以下罰金。」；同
    條第 2項規定為：「製造、運輸、販賣第二級毒品者，處無
    期徒刑或七年以上有期徒刑，得併科新臺幣七百萬元以下罰
    金」。修正後毒品危害防制條例第4條第1項則規定為：「製
    造、運輸、販賣第一級毒品者，處死刑或無期徒刑；處無期
    徒刑者，得併科新臺幣2千萬元以下罰金。」；同條第2項規
    定為：「製造、運輸、販賣第二級毒品者，處無期徒刑或七
    年以上有期徒刑，得併科新臺幣一千萬元以下罰金」。而修
    正前毒品危害防制條例第17條之規定為：「犯第4條第1項至
    第4項、第5條第1項至第4項前段、第6條第1項至第4項、第7
    條第1項至第4項、第8條第1項至第4項、第10條或第11條第1
    項、第 2項之罪，供出毒品來源，因而破獲者，得減輕其刑
    。」，修正後毒品危害防制條例第17條則規定：「犯第 4條
    至第 8條、第10條或第11條之罪，供出毒品來源，因而查獲
    其他正犯或共犯者，減輕或免除其刑。犯第4條至第8條之罪
    於偵查及審判中均自白者，減輕其刑。」，從而，就本案被
    告所犯各次販賣第一級毒品罪，被告既皆曾於偵查（偵卷第
    50頁）、原審（原審卷第29頁背面）及本院審理時坦承其販
    賣毒品予前開向其買受毒品之林志成，核與上開修正後毒品
    危害防制條例第17條第 2項之規定相符，從而修正後之法律
    規定自較修正前有利於被告，依刑法第2條第1項前段之規定
    ，此部分即應適用對被較有利之修正後毒品危害防制條例之
    規定，先予敘明。
三、核被告如附表各編號所為，均係犯毒品危害防制條例第 4條
    第 1項之販賣第一級毒品罪。被告各次為販賣而持有海洛因
    毒品，其持有之低度行為，分別為各次販賣之高度行為所吸
    收，均不另論罪。而被告所為 7次販賣第一級毒品之犯行，
    均犯意各別，皆應予分論併罰。又被告前於90年間因違反槍
    砲彈藥刀械管制條例、毒品危害防制條例等案件，經臺灣臺
    中地方法院各判處有期徒刑1年、10月、8月確定，嗣經定應
    執行刑為有期徒刑2年4月；又於91年間因毒品危害防制條例
    案件，經臺灣臺中地方法院各判處有期徒刑6月、6月確定，
    嗣經定應執行刑為有期徒刑11月，經接續執行後，於93年 8
    月13日縮短刑期假釋付保護管束，於94年10月 9日期滿未經
    撤銷，以執行完畢論，有臺灣臺中地方法院檢察署刑案資料
    查註紀錄表及臺灣高等法院被告前案紀錄表各 1份附卷可按
    ，被告於受有期徒刑執行完畢後， 5年以內故意分別再犯如
    附表各編號所示有期徒刑以上之罪，均為累犯，皆應各依刑
    法第47條第 1項之規定加重其刑，惟因所犯販賣第一級毒品
    罪之法定本刑為死刑或無期徒刑部分，依刑法第64條第 1項
    、第65條第 1項規定不得加重，僅分別就罰金刑部分加重之
    。另按刑之量定，為求個案裁判之妥當性，法律固賦予法院
    裁量權，但此項裁量權之行使，除應依刑法第57條規定，審
    酌行為人及其行為等一切情狀，為整體之評價，並應顧及比
    例原則與平等原則，使罪刑均衡，輕重得宜，以契合社會之
    法律感情。又刑法第59條規定犯罪之情狀可憫恕者，得酌量
    減輕其刑，其所謂「犯罪之情狀」，與同法第57條規定科刑
    時應審酌之一切情狀，並非有截然不同之領域，於裁判上酌
    減其刑時，應就犯罪一切情狀（包括第57條所列舉之10款事
    項），予以全盤考量，審酌其犯罪有無可憫恕之事由（即有
    無特殊之原因與環境，在客觀上足以引起一般同情，以及宣
    告法定最低度刑，是否猶嫌過重等等），以為判斷。而毒品
    危害防制條例第4條第1項販賣第一級毒品罪之法定刑為死刑
    或無期徒刑；處無期徒刑者，得併科 2千萬元以下罰金，別
    無其他自由刑之規定，刑度可謂重大。然同為販賣第一級毒
    品之人，其原因動機不一，犯罪情節未必盡同，或有大盤毒
    梟者，亦有中、小盤之分，其販賣行為所造成危害社會之程
    度自屬有異，法律科處此類犯罪，所設之法定最低本刑卻相
    同，於此情形，倘依其情狀處以有期徒刑，即足以懲儆，並
    可達防衛社會之目的者，自非不可依客觀之犯行與主觀之惡
    性二者加以考量其情狀，是否有可憫恕之處，適用刑法第59
    條之規定酌量減輕其刑，期使個案裁判之量刑，能斟酌至當
    ，符合比例原則。本件被告如附表所示販賣海洛因毒品之次
    數雖有 7次，惟販賣所得合計僅3500元，交易金額非鉅，毒
    品數量尚微，較諸販毒集團動輒以公斤計算而言，尚屬零星
    小額，並非販賣毒品之大盤或中盤商，販毒情節誠非重大。
    衡諸被告所犯販賣第一級毒品罪之犯罪情節，客觀上足以引
    起一般同情，顯可憫恕；及被告所犯販賣第一級毒品罪係最
    輕本刑無期徒刑之罪，如科以最低度刑仍嫌過重，爰均依刑
    法第59條規定，各酌量減輕其刑，並各先加重再減輕之。再
    者，被告於本案偵查、審判中對上揭販賣第一級毒品之犯行
    均曾自白全部之犯罪，有其各該筆錄在卷可考，是均合於修
    正後毒品危害防制條例第17條第 2項之規定，爰分別就本案
    上開各次販賣第一級毒品犯行，再依該項之規定遞減輕其刑
    。
四、原審以被告甲○○所犯上揭販賣第一級毒品事證明確而予論
    罪科刑，本非無見，惟原審判決未及審酌前揭毒品危害防制
    條例第四條、第十七條部分業經修正變更，且已生效施行，
    致未予比較適用最有利被告部分之法條，自有未洽。被告提
    起上訴執前揭事由認原審量刑顯屬過重，認原審判決此部分
    尚有違誤，即為有理由，自應由本院予以撤銷改判。爰審酌
    被告為謀個人私利，無視於政府制定毒品危害防制條例，杜
    絕毒品犯罪之禁令，鋌而走險販賣第一級毒品海洛因，致使
    一般施用毒品者，沈迷於毒癮而無法自拔，直接戕害國民身
    心健康，間接危害社會治安，敗壞社會善良風氣，進而導致
    施用毒品之人為購買毒品施用而觸犯刑典之情事發生，其實
    際之危害程度不小，然因被告實際販賣之時間非長，販售數
    量尚非鉅大，獲取之利益亦非鉅額，及犯罪之動機、販賣毒
    品海洛因之次數、犯罪所得、所生危害等一切情狀，各量處
    如附表各編號「主文宣告罪刑」欄所示之刑，並定其應執行
    刑，以資懲儆。如附表所示7次販賣第一級毒品所得各為500
    元，合計販賣毒品所得共3500元，雖均未扣案，惟皆屬因販
    賣第一級毒品罪所得之財物，咸應依毒品危害防制條例第19
    條第 1項規定，併於如附表各編號所示罪刑項下宣告沒收之
    ，如一部或全部不能沒收時，以其財產抵償之。又未扣案之
    行動電話 1支（含門號0000000000號SIM卡1枚），為被告甲
    ○○閱報聯絡向不詳之人所購買者，自屬被告所有，復供其
    為如附表各編號所示各次販賣毒品所用之聯絡工具，雖未扣
    案，仍應依毒品危害防制條例第19條第 1項前段規定，亦併
    於如附表各編號所示罪刑項下宣告沒收，並均諭知如一部或
    全部不能沒收時，追徵其價額或以其財產抵償之。
據上論斷，應依刑事訴訟法第369條第1項前段、第364條、第299
條第1項前段，修正後毒品危害防制條例第4條第1項、第17條第2
項、第19條第1項，刑法第11條、第2條第1項、第47條第1項、第
59條、第51條第5款，判決如主文。
本案經檢察官乙○○到庭執行職務。
中    華    民    國    98    年    11    月    10    日
            刑事第一庭  審判長法  官  陳  紀  綱
                              法  官  姚  勳  昌
                              法  官  張  智  雄
以上正本證明與原本無異。
如不服本判決應於收受送達後十日內向本院提出上訴狀，其未敘
述上訴之理由者並得於提起上訴後十日內向本院補提理由書（均
須按他造當事人之人數附繕本）「切勿逕送上級法院」。
                              書記官  詹  雅  婷
中    華    民    國    98    年    11    月    10    日
附錄本案論罪科刑法條全文：
毒品危害防制條例第四條第一項：
製造、運輸、販賣第一級毒品者，處死刑或無期徒刑；處無期徒
刑者，得併科新臺幣二千萬元以下罰金。
附表：
┌──┬────┬─────┬────┬────────┬──────────┐
│編號│交易對象│ 交易時間 │交易地點│ 交  易  方  式 │   主文宣告罪刑     │
├──┼────┼─────┼────┼────────┼──────────┤
│ 1  │林志成  │98年3月1日│臺中縣豐│林志成以00000000│甲○○販賣第一級毒品│
│    │        │中午12時22│原市南田│52號行動電話，撥│，累犯，處有期徒刑拾│
│    │        │分許      │街81號之│打甲○○所有0916│年貳月。未扣案之販賣│
│    │        │          │住處或附│560743號行動電話│第一級毒品所得新臺幣│
│    │        │          │近      │（未扣案）聯絡後│伍佰元，沒收，如全部│
│    │        │          │        │，於左列時、地，│或一部不能沒收時，以│
│    │        │          │        │以500元之價格， │其財產抵償之。未扣案│
│    │        │          │        │販賣第一級毒品海│之行動電話壹支（含門│
│    │        │          │        │洛因1包（數量不 │號0000000000號SIM 卡│
│    │        │          │        │詳）予林志成1次 │壹枚），沒收，如全部│
│    │        │          │        │，計收取販賣毒品│或一部不能沒收時，追│
│    │        │          │        │所得500元（未扣 │徵其價額或以其財產抵│
│    │        │          │        │案）。          │償之。              │
├──┼────┼─────┼────┼────────┼──────────┤
│ 2  │林志成  │98年3月2日│同上    │同上            │甲○○販賣第一級毒品│
│    │        │中午12時22│        │                │，累犯，處有期徒刑拾│
│    │        │分許      │        │                │年貳月。未扣案之販賣│
│    │        │          │        │                │第一級毒品所得新臺幣│
│    │        │          │        │                │伍佰元，沒收，如全部│
│    │        │          │        │                │或一部不能沒收時，以│
│    │        │          │        │                │其財產抵償之。未扣案│
│    │        │          │        │                │之行動電話壹支（含門│
│    │        │          │        │                │號0000000000號SIM 卡│
│    │        │          │        │                │壹枚），沒收，如全部│
│    │        │          │        │                │或一部不能沒收時，追│
│    │        │          │        │                │徵其價額或以其財產抵│
│    │        │          │        │                │償之。              │
├──┼────┼─────┼────┼────────┼──────────┤
│ 3  │林志成  │98年3月4日│同上    │林志成以00000000│甲○○販賣第一級毒品│
│    │        │下午2時38 │        │47號行動電話，撥│，累犯，處有期徒刑拾│
│    │        │分許      │        │打甲○○所有0916│年貳月。未扣案之販賣│
│    │        │          │        │560743號行動電話│第一級毒品所得新臺幣│
│    │        │          │        │聯絡後，於左列時│伍佰元，沒收，如全部│
│    │        │          │        │、地，以500元之 │或一部不能沒收時，以│
│    │        │          │        │價格，販賣第一級│其財產抵償之。未扣案│
│    │        │          │        │毒品海洛因1包（ │之行動電話壹支（含門│
│    │        │          │        │數量不詳）予林志│號0000000000號SIM 卡│
│    │        │          │        │成1次，計收取販 │壹枚），沒收，如全部│
│    │        │          │        │賣毒品所得500元 │或一部不能沒收時，追│
│    │        │          │        │（未扣案）。    │徵其價額或以其財產抵│
│    │        │          │        │                │償之。              │
├──┼────┼─────┼────┼────────┼──────────┤
│ 4  │林志成  │98年3月5日│同上    │同上            │甲○○販賣第一級毒品│
│    │        │中午12時44│        │                │，累犯，處有期徒刑拾│
│    │        │分許      │        │                │年貳月。未扣案之販賣│
│    │        │          │        │                │第一級毒品所得新臺幣│
│    │        │          │        │                │伍佰元，沒收，如全部│
│    │        │          │        │                │或一部不能沒收時，以│
│    │        │          │        │                │其財產抵償之。未扣案│
│    │        │          │        │                │之行動電話壹支（含門│
│    │        │          │        │                │號0000000000號SIM 卡│
│    │        │          │        │                │壹枚），沒收，如全部│
│    │        │          │        │                │或一部不能沒收時，追│
│    │        │          │        │                │徵其價額或以其財產抵│
│    │        │          │        │                │償之。              │
├──┼────┼─────┼────┼────────┼──────────┤
│ 5  │林志成  │98年3月6日│同上    │林志成以00000000│甲○○販賣第一級毒品│
│    │        │上午9時29 │        │52號行動電話，撥│，累犯，處有期徒刑拾│
│    │        │分許      │        │打甲○○所有0916│年貳月。未扣案之販賣│
│    │        │          │        │560743號行動電話│第一級毒品所得新臺幣│
│    │        │          │        │聯絡後，於左列時│伍佰元，沒收，如全部│
│    │        │          │        │、地，以500元之 │或一部不能沒收時，以│
│    │        │          │        │價格，販賣第一級│其財產抵償之。未扣案│
│    │        │          │        │毒品海洛因1包（ │之行動電話壹支（含門│
│    │        │          │        │數量不詳）予林志│號0000000000號SIM 卡│
│    │        │          │        │成1次，計收取販 │壹枚），沒收，如全部│
│    │        │          │        │賣毒品所得500元 │或一部不能沒收時，追│
│    │        │          │        │（未扣案）。    │徵其價額或以其財產抵│
│    │        │          │        │                │償之。              │
├──┼────┼─────┼────┼────────┼──────────┤
│ 6  │林志成  │98年3月8日│同上    │同上            │甲○○販賣第一級毒品│
│    │        │上午9時52 │        │                │，累犯，處有期徒刑拾│
│    │        │分許      │        │                │年貳月。未扣案之販賣│
│    │        │          │        │                │第一級毒品所得新臺幣│
│    │        │          │        │                │伍佰元，沒收，如全部│
│    │        │          │        │                │或一部不能沒收時，以│
│    │        │          │        │                │其財產抵償之。未扣案│
│    │        │          │        │                │之行動電話壹支（含門│
│    │        │          │        │                │號0000000000號SIM 卡│
│    │        │          │        │                │壹枚），沒收，如全部│
│    │        │          │        │                │或一部不能沒收時，追│
│    │        │          │        │                │徵其價額或以其財產抵│
│    │        │          │        │                │償之。              │
├──┼────┼─────┼────┼────────┼──────────┤
│ 7  │林志成  │98年3月9日│同上    │同上            │甲○○販賣第一級毒品│
│    │        │上午11時22│        │                │，累犯，處有期徒刑拾│
│    │        │分許      │        │                │年貳月。未扣案之販賣│
│    │        │          │        │                │第一級毒品所得新臺幣│
│    │        │          │        │                │伍佰元，沒收，如全部│
│    │        │          │        │                │或一部不能沒收時，以│
│    │        │          │        │                │其財產抵償之。未扣案│
│    │        │          │        │                │之行動電話壹支（含門│
│    │        │          │        │                │號0000000000號SIM 卡│
│    │        │          │        │                │壹枚），沒收，如全部│
│    │        │          │        │                │或一部不能沒收時，追│
│    │        │          │        │                │徵其價額或以其財產抵│
│    │        │          │        │                │償之。              │
└──┴────┴─────┴────┴────────┴──────────┘


司法院資訊處製作；財團法人民間司法改革基金會備份。
